【裁判字號】    96,訴,4793
【裁判日期】    970313
【裁判案由】    公共危險
【裁判全文】
臺灣臺中地方法院刑事判決              96年度訴字第4793號
公  訴  人  臺灣臺中地方法院檢察署檢察官
被      告  乙○○
指定辯護人  本院公設辯護人  丁○○
上列被告因公共危險案件，經檢察官提起公訴（96年度偵緝字第
2608號），本院判決如下：
    主  文
乙○○放火燒燬現供人使用之住宅未遂，處有期徒刑年捌月；
減為有期徒刑壹年拾月。扣案之玻璃啤酒瓶碎片，沒收。又以加
害生命、身體、財產之事，恐嚇他人致生危害於安全，處有期徒
刑捌月，減為有期徒刑肆月。應執行有期徒刑貳年。扣案之玻璃
啤酒瓶碎片，沒收。
    事  實
一、乙○○與甲○○2人原為男女朋友，嗣於民國96年2月間分手
    。詎乙○○因不滿分手心有不甘，明知臺中縣豐原市○○路
    537巷75號住宅係現供甲○○、其母丙○○及其家人居住使
    用，竟基於放火燒燬現供人使用住宅之犯意，於96年3月9日
    凌晨1時許，騎乘先前向甲○○借用之車牌號碼BZO-985號機
    車，在甲○○居住之前開住宅附近空地，以拾獲據為己有之
    玻璃啤酒瓶1瓶（原為無主物），抽取該機車內之汽油裝瓶
    後，將之攜往上開住宅前，再持所有打火機1個（未扣案）
    ，著手點燃該裝有汽油之玻璃啤酒瓶1瓶，擲向上開住宅鐵
    捲門前，該裝有汽油之玻璃啤酒瓶落地碎裂後，隨即起火燃
    燒，幸經甲○○鄰居及時發覺，通知甲○○及其家人將火勢
    撲滅，僅燒燬該住宅前腳踏墊、鋁門窗上之門聯及燻黑該住
    宅鐵捲門，而未造成前開住宅結構體燒燬之災害，致未得逞
    。嗣經報警循線查獲上情，並扣得其所有供放火犯罪所用之
    玻璃啤酒瓶殘留碎片。
二、乙○○另基於恐嚇危害安全之犯意，於96年3月18日晚上8、
    9時許，在不詳地點，使用公共電話撥打甲○○所使用之行
    動電話門號0000000000，並於通話中向甲○○恫嚇稱：「如
    果不跟我到外面去談清楚，就要拿2桶瓦斯桶去妳家引爆」
    等語，以將加害甲○○之生命、身體與財產等事，恐嚇甲○○，使甲○○心生畏懼，並致生危害於甲○○之安全。
三、案經臺中縣警察局豐原分局報告臺灣臺中地方法院檢察署偵
    查起訴。
    理  由
一、上開被告如何著手放火燒燬前開證人即告訴人甲○○現居住
    住宅致未得逞之犯罪事實，已據被告於偵查中及本院審理時
    坦承不諱，核與證人甲○○、告訴人之母丙○○於警詢、偵
    查中及本院審理時指證情節大致相符，並有現場照片4張、
    監視錄影器翻拍照片2張附卷及玻璃啤酒瓶碎片扣案可稽。
    足徵其前開自白與事實相符，事證明確，被告前開放火燒燬
    現供人使用之住宅未未遂犯行，應堪以認定。
二、另上開被告如何以前揭言語恐嚇證人甲○○之犯罪事實，已
    據被告於偵查中及本院審理時坦承不諱，核與證人甲○○於
    警詢、偵查中及本院審理時指證情節大致相符。足徵其此部
    分自白與事實相符。事證明確，被告前開恐嚇犯行，亦堪以
    認定。
三、按刑法第173條第1項放火燒燬現有人使用之住宅罪，其直接
    被害法益，為一般社會之公共安全，雖同時侵害私人之財產
    法益，但仍以保護社會公安法益為重，況放火行為原含有毀
    損性質，而放火燒燬現供人使用之住宅罪，自係指供人居住
    房屋之整體而言，應包括墻垣及該住宅內所有設備、傢俱、
    日常生活上之一切用品。故一個放火行為，若同時燒燬住宅
    與該住宅內所有其他物品，無論該其他物品為他人或自己所
    有，與同時燒燬數犯罪客體者之情形不同，均不另成立刑法
    第175條第1項或第2項放火燒燬住宅以外他人或自己所有物
    罪。被告雖著手於放火燒燬現供人使用之住宅，惟僅燒燬該
    住宅前腳踏墊、鋁門窗上之門聯及燻黑該住宅鐵捲門，而未
    造成前開住宅結構體燒燬之結果，核其所為，係犯刑法第17
    3條第3項、第1項之放火燒燬現供人使用之住宅未遂罪。被
    告雖已著手放火行為之實施，惟未達使住宅房屋本身喪失效
    用之程度，其犯罪尚屬未遂，應依刑法第25條第2項規定，
    按既遂犯之刑度減輕其刑。至被告雖陳稱其放火後隨即以公
    共電話撥打119報警云云，惟查，本案係因證人丙○○報案
    始為警查獲者，業據證人丙○○於警詢時證述在卷，被告前
    開所陳，應屬無據。況被告復自承其報案時並未對警員表明
    身分等語，縱其確有報案告知警員火災案發地點，亦因其未
    向員警表明其係放火犯罪之行為人，而與刑法自首規定不符
    ，自無從邀自首得以減刑之寬典。另核其以前開言語恫嚇證
    人甲○○，使證人甲○○心生畏懼致生危害於安全所為，係
    犯同法第305條之恐嚇危害安全罪。被告所犯上開2罪間，犯
    意各別，罪名有異，應予分論併罰。爰審酌被告不思以理性
    處理感情挫折，僅因不甘與證人甲○○分手，任意朝現供人
    使用之住宅放火及放話恐嚇證人甲○○，無視他人之生命、
    財產之安全，嚴重影響社會秩序及公共安全，迄今尚未與證
    人甲○○達成和解，亦未獲取證人甲○○原諒，惟念其已得
    證人即被害人丙○○之原諒，所造成財產損害非鉅，且經及
    時滅火而未釀成重大災禍，其復無前科，素行尚佳，有臺灣
    高等法院被告前案紀錄表1份在卷可參及其犯後坦承犯行，
    已見悔意等一切情狀，各量處如主文所示之刑。又被告行為
    後，中華民國96年罪犯減刑條例業於96年7月16日施行，查
    被告本案犯罪時間，均係在96年4月24日以前，且其所犯各
    罪，復均合於減刑條件，均應依同條例第2條第1項第3款規
    定各減刑如主文所示（按：同條例第3條第1項第15款僅規定
    刑法第173條第1項之既遂罪經宣告逾1年6月以上刑期者，不
    得減刑，並不及刑法第173條第3項、第1項之未遂罪，被告
    所犯該未遂罪，仍應適用該條例予以減刑），並依同條例第
    10條第1項、刑法第51條第5款規定，定其應執行刑，以資懲
    儆。又扣案之玻璃啤酒瓶碎片，係被告持前開玻璃啤酒瓶放
    火後所殘留者，仍屬被告所有供放火未遂犯罪所用之物，應
    依刑法第38條第1項第2款規定，併於該罪項下予以宣告沒收
    。至被告所有供放火所用之打火機1個，因未扣案，為免將
    來執行困難，爰不併予宣告沒收，附此敘明。
據上論斷，應依刑事訴訟法第299條第1項前段，刑法第173條第3
項、第1項、第305條、第25條第2項、第38條第1項第2款、第51
條第5款，中華民國96年罪犯減刑條例第2條第1項第3款、第7條
、第10條第1項，刑法施行法第1條之1第1項、第2項前段，判決
如主文。
中    華    民    國    97    年    3    月    13     日
                        臺灣臺中地方法院刑事第11庭
                              審判長法  官  王世華
                                    法  官  莊嘉蕙
                                    法  官  丁智慧
以上正本證明與原本無異。
如不服本判決，應於收受送達後10日內向本院提出上訴書狀（應
附繕本）。上訴書狀如未敘述理由，應於上訴期間屆滿後20日內
補提理由書於本院。
                                    書記官  陳淑華
中    華    民    國    97    年    3    月    13    日
附錄本案論罪科刑法條全文：
刑法第173條
放火燒燬現供人使用之住宅或現有人所在之建築物、礦坑、火車
、電車或其他供水、陸、空公眾運輸之舟、車、航空機者，處無
期徒刑或7年以上有期徒刑。
失火燒燬前項之物者，處1年以下有期徒刑、拘役或5百元以下罰
金。
第1項之未遂犯罰之。
預備犯第1項之罪者，處1年以下有期徒刑、拘役或3百元以下罰
金。
刑法第305條
以加害生命、身體、自由、名譽、財產之事，恐嚇他人致生危害
於安全者，處2年以下有期徒刑、拘役或3百元以下罰金。


司法院資訊處製作；財團法人民間司法改革基金會備份。
